臺灣新竹地方法院刑事判決
110年度訴字第582號
公  訴  人  臺灣新竹地方檢察署檢察官
被      告  陳雲鍷


            葉震煋



            廖政堂


            范成浩


上列被告等因違反廢棄物清理法案件，經檢察官提起公訴（110
年度偵字第6087號），嗣被告等於本院準備程序中就被訴事實均
為有罪之陳述，經本院告知簡式審判程序之旨，並聽取當事人之
意見後，由本院合議庭裁定改由受命法官獨任進行簡式審判程序
，判決如下：
    主  文
陳雲鍷犯廢棄物清理法第四十六條第三款之非法提供土地堆置廢
棄物罪，處有期徒刑陸月，如易科罰金，以新臺幣壹仟元折算壹
日。緩刑貳年。
葉震煋共同犯廢棄物清理法第四十六條第四款前段之非法清除廢
棄物罪，處有期徒刑陸月，如易科罰金，以新臺幣壹仟元折算壹
日。緩刑貳年。
廖政堂共同犯廢棄物清理法第四十六條第四款前段之非法清除廢
棄物罪，處有期徒刑陸月，如易科罰金，以新臺幣壹仟元折算壹
日。緩刑貳年。未扣案之犯罪所得新臺幣壹仟壹佰元沒收，如全
部或一部不能沒收或不宜執行沒收時，追徵其價額。
范成浩共同犯廢棄物清理法第四十六條第四款前段之非法清除廢
棄物罪，處有期徒刑陸月，如易科罰金，以新臺幣壹仟元折算壹
日。緩刑貳年。未扣案之犯罪所得新臺幣肆仟元沒收，如全部或
一部不能沒收或不宜執行沒收時，追徵其價額。
    事  實
陳雲鍷為坐落新竹縣○○鎮○○○00000地號土地之所有權人，明知未
經主管機關許可，不得提供土地堆置廢棄物，然因上開土地長久
存有水土流失之問題，透過葉震煋聯繫載運廢土以解決之。葉震
煋、廖政堂、范成浩均明知渠等未領有清除、處理廢棄物之相關
許可文件，竟共同基於未依法領有許可文件而從事廢棄物清除之
犯意聯絡，於民國110年5月11日，由陳雲鍷透過葉震煋以回填1
部大貨車支付1天租金新臺幣（下同）8,000元之代價，僱用廖政
堂、范成浩，由廖政堂駕駛車牌號碼000-0000號自用大貨車、范
成浩駕駛車牌號碼00-000號自用大貨車，將新竹縣○○鎮○○里○○○0
0000號房屋拆除之廢棄物載運至陳雲鍷所有之上開土地堆置。嗣
經警據報會同新竹縣政府環保局當場查獲，始悉上情。
    理  由
壹、程序部分：
    被告陳雲鍷、葉震煋、廖政堂、范成浩4人所犯本件之罪，
    係死刑、無期徒刑、最輕本刑為3年以上有期徒刑以外之罪
    ，亦非高等法院管轄之第一審案件，於本院準備程序進行中
    ，被告4人先就被訴事實均為有罪之陳述，經告知被告4人簡
    式審判程序之旨，並聽取公訴人及被告4人之意見後，本院
    合議庭裁定由受命法官進行簡式審判程序，是本件之證據調
    查，依刑事訴訟法第273條之2規定，不受同法第159條第1項
    、第161條之2、第161條之3、第163條之1及第164條至第170
    條規定之限制，合先敘明。
貳、實體部分：
一、認定犯罪事實所憑之證據及理由：
    訊據被告陳雲鍷、葉震煋、廖政堂、范成浩於警詢、偵查及
    本院準備程序、審理中對於上開犯罪事實均坦承不諱（見偵
    卷第8-10頁、第11-12頁、第13-15頁、第70-71頁、第73-74
    頁、第76-77頁、第101-102頁、本院卷第43頁、第49頁），
    核與證人李連旺於警詢證述情節相符（見偵卷第16-17頁）
    ，且有卷附新竹縣政府環境保護局110年5月11日環境稽查工
    作紀錄1份、新竹縣○○鎮○○○段00000地號之土地登記第一類
    謄本、所有權狀、偵查報告、現場照片、車詳細資料報表等
    （見偵卷第7頁、第18頁、第19-20頁、第23-30頁、第49-50
    頁）在卷可茲佐證，被告等人之自白核與事實相符，應堪採
    信，自應依法論科。
二、論罪科刑：
（一）按廢棄物清理法第46條第4 款「從事廢棄物貯存、清除、
      處理」罪，所謂廢棄物之清除、處理，依事業廢棄物貯存
      清除處理方法及設施標準第2 條第2 、3 款規定，所謂「
      清除」則指事業廢棄物之收集、運輸行為；至於「處理」
      ，指下列行為：1.中間處理：指事業廢棄物在最終處置或
      再利用前，以物理、化學、生物、熱處理或其他處理方法
      ，改變其物理、化學、生物特性或成分，達成分離、減積
      、去毒、固化或穩定之行為。2.最終處置：指衛生掩埋、
      封閉掩埋、安定掩埋或海洋棄置事業廢棄物之行為。3.再
      利用：指事業產生之事業廢棄物自行、販賣、轉讓或委託
      做為原料、材料、燃料、填土或其他經中央目的事業主管
      機關認定之用途行為，並應符合其規定者。查被告葉震煋
      、廖政堂、范成浩等未依廢棄物清理法第41條第1 項規定
      領有廢棄物清除、處理許可文件，已如前述，而將廢棄物
      堆置於前揭土地，尚未有中間處理、最終處置或再利用之
      行為，揆諸前開說明，應該當廢棄物之清除行為。
（二）核被告陳雲鍷所為，則係犯廢棄物清理法第46條第3 款之
      未經主管機關許可，提供土地堆置廢棄物罪；被告葉震煋
      、廖政堂、范成浩所為，均係犯廢棄物清理法第46條第4 
      款前段之非法清除廢棄物罪。
（三）被告葉震煋、廖政堂、范成浩間就廢棄物清理法第46條第
      4 款之非法清理廢棄物罪犯行間，具犯意聯絡及行為分擔
      ，應論以共同正犯。被告廖政堂、范成浩於110年5月11日
      多次載運廢棄物至前開土地，反覆從事廢棄物清除之行為
      ，渠等犯行係於該期間內反覆持續為之，故其等行為應具
      有反覆從事性及延續性，應分別以集合犯論處。
（四）按刑法第59條規定：「犯罪之情狀顯可憫恕，認科以最低
      度刑仍嫌過重者，得酌量減輕其刑。」，又廢棄物清理法
      第46條第4款前段之非法清理廢棄物罪之法定刑為「1年以
      上5年以下有期徒刑，得併科新臺幣1,500萬元以下罰金」
      ，刑責極為嚴峻，自非不可依客觀之犯行與主觀之惡性二
      者加以考量其情狀，是否有可憫恕之處，適用刑法第59條
      之規定酌量減輕其刑，期使個案裁判之量刑，能斟酌至當
      ，符合罪刑相當原則及比例、平等原則。經查，被告陳雲
      鍷、葉震煋、廖政堂、范成浩4人先前均無違反廢棄物清
      理法之前案紀錄，有臺灣高等法院被告前案紀錄表1份在
      卷可稽，被告陳雲鍷欲解決其土地上水土流失問題，尋求
      被告葉震煋之幫助，渠等因一時失慮處理本案廢棄物，次
      數僅此一次，被告廖政堂、范成浩受託載運本案廢棄物至
      上開地點傾倒，時間亦僅1日，且傾倒之廢棄物數量非鉅
      。被告等人犯後均坦承犯行，於本院準備程序前即已主動
      於110年9月3日將本件廢棄物自前揭土地清除處理完畢等
      情，經本院查證屬實，亦有被告葉震煋提出之榮新土石方
      資源收受處理同意書、資源堆置場完成證明書、遞送三聯
      單、本院電話紀錄表暨陳雲鍷函、現場照片在卷可佐（見
      本院卷第53-57頁、第59-73頁），堪信具有悔意。依被告
      陳雲鍷、葉震煋、廖政堂、范成浩客觀之犯行與主觀之惡
      性二者加以考量，本院審酌再三，認客觀上尚足以引起社
      會上一般人之同情，顯有堪資憫恕之處，因而認縱處以法
      定最低刑度猶嫌過重，爰依刑法第59條之規定，酌量減輕
      其刑。
（五）爰以行為人之責任為基礎，審酌被告陳雲鍷為上開土地之
      所有權人，為圖一己之利，未經主管機關之許可，非法提
      供上開土地供被告葉震煋、廖政堂、范成浩堆置本案廢棄
      物，被告葉震煋、廖政堂、范成浩非法清除廢棄物，破壞
      自然環境，漠視環境保護之重要性，所為均有不該，惟念
      其等均坦承犯行，犯後態度堪稱良好，兼衡渠等犯罪動機
      、目的、手段及行為對環境污染之危害性；復考量非法傾
      倒之廢棄物已清理完畢，犯罪所生危害業已降低；暨被告
      陳雲鍷自述國小畢業之智識程度、無業、中低收入戶之經
      濟狀況、被告葉震煋自述高職畢業、未婚、無業之經濟狀
      況、被告廖政堂自述國中畢業、已婚、需扶養母親及勉持
      之經濟狀況、被告范成浩自述高中畢業、以開車為業，勉
      持之經濟狀況等一切情狀（見本院卷第49-50頁），分別
      量處如主文所示之刑，並各諭知易科罰金之折算標準。
（六）末查，被告陳雲鍷、葉震煋、廖政堂、范成浩均未曾因故
      意犯罪受有期徒刑以上刑之宣告，有臺灣高等法院被告前
      案紀錄表附卷可稽，其等因一時失慮致罹刑典，考量其等
      犯後皆已坦白犯行，態度良好，且將現場清運完畢，業如
      前述，堪認已知悔悟。本院信經此偵審程序及刑之宣告，
      被告陳雲鍷、葉震煋、廖政堂、范成浩均應已知所警惕，
      而無再犯之虞，其所宣告之刑，以暫不執行為適當，爰依
      刑法第74條第1項第2款規定，均併諭知緩刑2年，以啟自
      新。
三、沒收部分：
　  按犯罪所得，屬於犯罪行為人者，沒收之，於全部或一部不
    能沒收或不宜執行沒收時，追徵其價額。刑法第38條之1第1
    項、第3項定有明文。查被告廖政堂就本案犯罪事實取得110
    0元之酬勞、被告范成浩則取得4,000元之酬勞等情，為被告
    廖政堂、范成浩所供認(見本院卷第44頁)，是該等未扣案之
    犯罪所得，應依上開規定，於被告廖政堂、范成浩主文項下
    宣告沒收，於全部或一部不能沒收或不宜執行沒收時，追徵
    其價額。
據上論斷，應依刑事訴訟法第273條之1第1項、第299條第1項前
段，判決如主文。
本案經檢察官陳興男提起公訴，檢察官孫立婷到庭執行職務。
中　　華　　民　　國　　110 　年　　10　　月　　29　　日
　　　　　　　　　刑事第五庭  法　官　陳麗芬
如不服本判決應於收受判決後20日內向本院提出上訴書狀，並應
敘述具體理由；其未敘述上訴理由者，應於上訴期間屆滿後20日
內向本院補提理由書（均須按他造當事人之人數附繕本）「切勿
逕送上級法院」。
以上正本證明與原本無異。
中　　華　　民　　國　　110 　年　　10　　月　　29　　日
                              書記官  李佳穎
附錄本案論罪科刑法條：
廢棄物清理法第46條
有下列情形之一者，處1年以上5年以下有期徒刑，得併科新臺幣
1千5百萬元以下罰金：
一、任意棄置有害事業廢棄物。
二、事業負責人或相關人員未依本法規定之方式貯存、清除、處
    理或再利用廢棄物，致污染環境。
三、未經主管機關許可，提供土地回填、堆置廢棄物。
四、未依第41條第1項規定領有廢棄物清除、處理許可文件，從
    事廢棄物貯存、清除、處理，或未依廢棄物清除、處理許可
    文件內容貯存、清除、處理廢棄物。
五、執行機關之人員委託未取得許可文件之業者，清除、處理一
    般廢棄物者；或明知受託人非法清除、處理而仍委託。
六、公民營廢棄物處理機構負責人或相關人員、或執行機關之人
    員未處理廢棄物，開具虛偽證明。